臺灣高等法院民事判決
110年度上國易字第16號
上  訴  人  余原瑯
被  上訴人  新北市政府消防局

法定代理人  黃德清
訴訟代理人  劉洹劭
            王信惟
            謝昀芳
上列當事人間請求國家賠償事件，上訴人對於中華民國110年5月
6日臺灣新北地方法院109年度國字第32號第一審判決提起上訴，
並為訴之追加，本院於111年1月12日言詞辯論終結，判決如下：
    主      文
上訴及追加之訴均駁回。
第二審及追加之訴訴訟費用由上訴人負擔。 　　
    事實及理由
按第二審訴之變更或追加，非經他造同意不得為之，但請求之
  基礎事實同一者，或擴張或減縮應受判決事項之聲明者，不在
  此限，民事訴訟法第446條第1項、第255條第1項第2款、第3款
  分別定有明文。本件上訴人於原審依國家賠償法第2條第2項、
  第3條第1項、民法第192條、第194條規定請求被上訴人給付新
  臺幣（下同）117萬7,910元，及自起訴狀繕本送達翌日起至清
  償日止，按年息5%計算之利息；原審就上訴人前揭請求為敗訴
  判決，上訴人不服，提起上訴後，於本院追加依國家賠償法第
  5條、民法第184條第1項前段、第2項、第187條、第188條、第
  195條規定請求（見本院卷第151、304頁），並請求被上訴人
  應再給付195萬9,000元本息（見本院卷第150、304頁），核上
  訴人追加之訴與原訴之基礎事實同一，且擴張應受判決事項之
  聲明，核與前開規定相符，均應予准許，合先敘明。 
上訴人主張：被上訴人瑞亭分隊所屬救護士李科志、黃元宏於
  民國105年10月25日下午2時許，接收運送伊母余王桂枝至長庚
  醫療財團法人基隆長庚紀念醫院（下稱基隆長庚醫院）診治之
  任務，詎李科志、黃元宏在救護過程中，未對余王桂枝施予AE
  D電擊急救，致余王桂枝未到院前即失去生命跡象，並於同日
  死亡（下稱系爭事故）。又李科志、黃元宏製作之救護紀錄表
  （下稱系爭紀錄表）未讓報案之伊簽名確認，反而交由不相關
  之第三人余清標簽名，侵害伊之知悉權，並湮滅救護車之錄影
  資料，上訴人因此支出余王桂枝醫藥費540元、喪葬費25萬2,7
  70元，及受有191萬6,000元之精神上損害、第三人對余王桂枝
  之借款96萬元之損害。爰依國家賠償法第2條第2項、第3條第1
  項、第5條規定，及民法184條第1項前段、第2項、第187條、
  第188條、第192條、第194條、第195條規定，請求被上訴人賠
  償313萬6,910元本息。上訴聲明為：㈠原判決廢棄。㈡被上訴人
  應給付上訴人117萬7,910元，及自起訴狀繕本送達翌日起至清
  償日止，按年息5%計算之利息。㈢願供擔保，請准宣告假執行
  。追加聲明：㈠被上訴人應給付上訴人195萬9,000元，及自民
  事準備二狀繕本送達翌日起至清償日止，按年息5%計算之利息
  。㈡願供擔保，請准宣告假執行（被上訴人請求原審共同被告
  李科志、黃元宏給付部分，原審為上訴人敗訴之判決，上訴人
  上訴後對該部分已撤回起訴，嗣再追加請求，及另於本院追加
  請求被上訴人法定代理人連帶給付部分，本院另裁定駁回，均
  非本件審理範疇）。　
被上訴人則以：伊所屬救護人員李科志、黃元宏係使用AED分析
  余王桂枝狀況後，依指示執行救護，急救程序並無違誤，亦無
  怠於執行職務。系爭紀錄表只要家屬簽名即可，不限於報案或
  陪同之家屬等語，資為抗辯。並答辯聲明：上訴及追加之訴均
  駁回。
上訴人主張伊與余王桂枝為母子關係，李科志、黃元宏於105年
  10月25日下午2時許，運送余王桂枝至基隆長庚紀念醫院診治
  ，余王桂枝未到院前即失去生命跡象（無呼吸無心跳），並於
  同日下午3時10分許死亡等情，有余王桂枝之診斷證明書、死
  亡證明書在卷可稽（見原審卷第19、243頁），且為被上訴人
  所不爭執，自堪信為真實。
上訴人主張李科志、黃元宏在救護余王桂枝過程中未施予AED電
  擊急救且遲延急救，又系爭紀錄表未讓伊簽名確認，致伊受有
  損害，請求被上訴人負損害賠償責任，然為被上訴人所否認，
  並以前詞置辯。經查：
　㈠上訴人不得依民法第184條第1項前段、第2項、第187條、第1
    88條規定，請求被上訴人負損害賠償責任：
　  按公務員因執行公法上之職務，行使公權力，造成人民之損
    害，國家或地方機關除依國家賠償法規定應負損害賠償責任
    外，並不負民法侵權行為損害賠償責任。被害人即不能依民
    法第184條規定，請求國家或地方機關負侵權行為損害賠償
    責任（最高法院104年度台上字第1479號判決要旨參照）。
    上訴人固以被上訴人所屬公務員李科志、黃元宏前開行為，
    致其受有損害，依民法第184條第1項前段、第2項規定，請
    求被上訴人負損害賠償責任。惟依上開說明，被上訴人除依
    國家賠償法規定應負損害賠償責任外，不負民法侵權行為損
    害賠償責任，是上訴人依民法第184條第1項前段、第2項、
    第187條、第188條規定，請求被上訴人負侵權行為損害賠償
    責任，難謂有據。
　㈡上訴人不得依國家賠償法第2條第2項規定，請求被上訴人負
    損害賠償責任：　　　
　⒈按公務員於執行職務行使公權力時，因故意或過失不法侵害
    人民自由或權利者，國家應負損害賠償責任。公務員怠於執
    行職務，致人民自由或權利遭受損害者亦同，國家賠償法第
    2條第2項定有明文。此項損害賠償責任，係就公務員職務上
    侵權行為所負之間接責任，必先有特定之公務員於執行職務
    行使公權力或怠於執行職務時，因故意或過失不法侵害人民
    之自由或權利，該特定公務員之行為已構成職務上之侵權行
    為時，國家始應對該受損害之人民負賠償之責任（最高法院
    92年度台上字第556號判決意旨參照）。又國家賠償責任之
    成立，以公務員不法之行為，與損害之發生，有相當因果關
    係為要件。苟有此行為，按諸一般情形，不適於發生此項損
    害，即無相當因果關係。行為與行為後所生之條件相競合而
    生結果，二者倘無必然結合之可能，行為與結果，仍無相當
    因果關係之可言(最高法院75年度台上字第525號判決意旨參
    照)。是主張有國家賠償請求權之當事人，就其行為與結果
    間之因果關係存在，應負舉證責任，苟不能證明因果關係存
    在，自難認為符合前開規定，而有國家賠償法第2條第2項規
    定之請求權。　
　⒉經查，新北市政府消防局救災救護指揮中心於105年10月25日
    下午2時44分許接獲民眾報案後，即派遣李科志、黃元宏駕
    駛救護車輛執行救護，於2時49分許抵達現場，斯時余王桂
    枝意識狀況清楚、呼吸、脈搏、血壓等生命徵象正常，故李
    科志、黃元宏未施以CPR（心肺復甦術）及使用AED電擊急救
    ，隨即將余王桂枝送上救護車輛，於2時56分許駕車離開現
    場前往醫院，嗣於送醫過程即15時，李科志、黃元宏評估余
    王桂枝無生命徵象，立即施以CPR，並考量行車過程中晃動
    造成AED判讀錯誤，故暫時將車輛停靠路邊進行AED評估程序
    ，然AED設備分析患者之心律為「無脈搏電氣活動」，建議
    不需執行電擊，李科志、黃元宏旋開車並持續施以CPR等急
    救處置，嗣於3時8分許抵達基隆長庚醫院等情，有余王桂枝
    之AED分析判讀曲線表、新北市政府消防局救災救護指揮中
    心報案紀錄表、系爭紀錄表附卷可佐（見原審卷第229至241
    、292、431至434頁）。李科志、黃元宏從接獲救護通知至
    抵達現場執行救護工作花費5分鐘，而從現場離開（包含途
    中停車進行AED評估程序）至抵達基隆長庚醫院亦僅花費12
    分鐘，少於一般路程至少所需時間（見原審卷第221頁之GOO
    GLE地圖之路線規劃圖列印資料），可見李科志、黃元宏之
    送醫救護過程並無延宕之情形。再查，李科志、黃元宏於送
    醫途中持續評估余王桂枝之生命徵象，一發現余王桂枝生命
    徵象改變，即呈現到院前心肺功能停止狀態（OHCA），立即
    施以CPR搶救，並以AED設備評估患者心律，復依照AED設備
    指示「不建議電擊」而未施予電擊救護，均符合緊急傷病患
    救護之作業流程（M1無脈搏流程）一節，有新北市政府消防
    局緊急傷病患救護作業程序在卷可參（見原審卷第223至228
    、293至418頁）。參以，余王桂枝抵達基隆長庚醫院前心跳
    停止，經醫師診視後，向家屬解釋目前無呼吸心跳需要急救
    ，但家屬表示不願意急救插管，同意簽立DNR。病患GCS:E1V
    1M1，經緊急處置後仍無自發性呼吸及心跳，經主治醫師診
    視並向家屬解釋後宣布死亡時間15時12分，有基隆長庚醫院
    110年8月30日長庚院基字第1100850136號函檢送之急診病歷
    存卷足佐（見本院卷第79至89頁）。足徵李科志、黃元宏於
    本件事故實施救護行為之過程中，業已善盡其執行職務應有
    之注意義務。基此，李科志、黃元宏於本件事故中，主觀上
    並無任何故意或過失，客觀上亦無救護過程中未施予AED電
    擊急救或遲延急救之行為，且上訴人所受損害與李科志、黃
    元宏執行職務間亦無相當因果關係。上訴人依國家賠償法第
    2條第2項規定，請求被上訴人負損害賠償責任，自屬無據。
　⒊上訴人另主張系爭紀錄表未讓伊簽名確認，反而交由不相關
    之余清標簽名，侵害伊之知悉權，李科志、黃元宏並湮滅救
    護車之錄影紀錄云云；惟查，上訴人已自承其為報案人，並
    陪同余王桂枝搭乘救護車送醫（見原審卷第256頁），則對
    余王桂枝之情況當無不知之理，是縱系爭紀錄表交由余清標
    簽名確認，難認有何侵害上訴人之權利。至錄影紀錄部分，
    被上訴人陳稱：救護車上錄影記錄系統例行性會於數日後因
    後續紀錄而覆蓋。又上訴人未於接近事發後之時點申請錄影
    紀錄，而係直至事發已時隔近2年之久始申請，本局執行救
    護作業頻繁，無法就每件個案分別獨立儲存並保留2年，而
    未能提出錄影紀錄等語（見原審卷第290頁），衡諸錄影系
    統因儲存空間有限而重複錄製，先前錄製之檔案，將於一段
    時間之後，為後續錄影之檔案所覆蓋，自系爭事故發生日起
    至上訴人請求被上訴人提出錄影監視畫面止（見原審卷第13
    頁），已相隔近2年，致事發當時影像已未留存，並非悖於
    常情，上訴人主張李科志、黃元宏故意湮滅錄影紀錄云云，
    顯非可採。
  ㈢上訴人不得依國家賠償法第3條第1項規定，請求被上訴人負
    損害賠償責任：
　　次按公共設施因設置或管理有欠缺，致人民生命、身體、人
    身自由或財產受損害者，國家應負損害賠償責任，亦為國家
    賠償法第3條第1項所明訂。所謂公共設施之設置有欠缺，係
    指公共設施建造之初，即存有瑕疵而言；管理有欠缺，係指
    公共設施建造後未妥善保管或因其他情事發生瑕疵，而於瑕
    疵發生後怠於適時修護而言。上訴人固主張前開AED設備故
    障云云，然並未舉證以實其說，此部分主張，洵非可採。 
    　
綜上所述，上訴人依國家賠償法第2條第2項、第3條第1項、民
  法第192條、第194條規定，請求被上訴人給付117萬7,910元，
  及自起訴狀繕本送達翌日起至清償日止，按年息5%計算之利息
  ，為無理由，應予駁回。原審為上訴人敗訴之判決，核無不合
  。上訴意旨指摘原判決不當，求予廢棄改判，為無理由，應駁
  回其上訴。另上訴人追加依國家賠償法第5條、民法第184條第
  1項前段、第2項、第187條、第188條、第195條規定請求，並
  請求被上訴人應再給付195萬9,000元，及自民事準備二狀繕本
  送達翌日起至清償日止，按年息5%計算之利息部分，亦為無理
  由，併予駁回。　
本件事證已臻明確，兩造其餘之攻擊或防禦方法及所用之證據
  ，經本院斟酌後，認為均不足以影響本判決之結果，爰不逐一
  論列，附此敘明。
據上論結，本件上訴及追加之訴均為無理由，判決如主文。
中　　華　　民　　國　　111 　年　　2 　　月　　23　　日
                  民事第五庭   
                      審判長法  官  賴劍毅
                            法  官  洪純莉
                            法  官  陳君鳳
正本係照原本作成。
如不服本判決，應於收受送達後20日內向本院提出上訴書狀，其
未表明上訴理由者，應於提出上訴後20日內向本院補提理由書狀
（均須按他造當事人之人數附繕本）上訴時應提出委任律師或具
有律師資格之人之委任狀；委任有律師資格者，另應附具律師資
格證書及釋明委任人與受任人有民事訴訟法第466條之1第1項但
書或第2項所定關係之釋明文書影本。如委任律師提起上訴者，
應一併繳納上訴審裁判費。
中　　華　　民　　國　　111 　年　　2 　　月　　24　　日

 　　　　　　　　　　　　　 書記官　郭姝妤